最高法院刑事判決　　　　　　　一○○年度台上字第四一○號
上　訴　人　林毓
上列上訴人因違反毒品危害防制條例案件，不服台灣高等法院高
雄分院中華民國九十九年十月二十五日第二審判決（九十九年度
上訴字第一一六九號，起訴案號：台灣高雄地方法院檢察署九十
八年度偵字第一二○三二號），提起上訴，本院判決如下：
    主  文
上訴駁回。
    理  由
一、販賣第一級毒品部分：
按刑事訴訟法第三百七十七條規定，上訴於第三審法院，非以判
決違背法令為理由，不得為之。是提起第三審上訴，應以原判決
違背法令為理由，係屬法定要件。如果上訴理由書狀並未依據卷
內訴訟資料，具體指摘原判決不適用何種法則或如何適用不當，
或所指摘原判決違法情事，顯與法律規定得為第三審上訴理由之
違法情形，不相適合時，均應認其上訴為不合法律上之程式，予
以駁回。本件上訴人林毓關於販賣第一級毒品部分之上訴意旨
略稱：(一)、證人曾暉麟固於民國九十八年五月六日第一次警詢及
偵查時證稱：有於九十八年二月二十七日三時二十八分許以電話
與上訴人聯絡，而於同日四時許向上訴人購得新台幣（下同）一
千元之第一級毒品海洛因等語。惟於九十八年五月六日第二次警
詢及九十九年四月十五日第一審審理時已推翻前詞，並證述：當
日未與上訴人見面等語，是證人曾暉麟前後所述不一，本難採信
。又原審亦以證人曾暉麟與上訴人於九十八年二月二十七日三時
二十八分十六秒之通訊監聽譯文，資為認定上訴人有販賣海洛因
予曾暉麟之證據，惟上開通訊監聽譯文內容，並無上訴人承諾要
賣海洛因予曾暉麟之對話，亦無其等談論交易海洛因之數量及地
點等內容，則上開通訊監聽譯文內容與證人曾暉麟陳述有向上訴
人購買海洛因之交易事實，未具相當程度之關連性，足使一般人
對於曾暉麟之證述無合理之懷疑存在，而得確信為真實，自難以
上開通訊監聽譯文作為證人曾暉麟前揭證言之補強證據。原審僅
以證人曾暉麟不利於上訴人之證述，及上開無法證明證人曾暉麟
與上訴人有毒品交易之通訊監聽譯文，又未調查有無其他補強證
據，即認定上訴人成立販賣第一級毒品罪，有判決不適用法則及
調查未盡之違誤。(二)、依卷附之電話通聯紀錄資料所示，上訴人
於九十八年二月二十七日三時二十八分十六秒與曾暉麟通話時之
基地台位置，係於高雄市三民區○○○路二一五號，亦即未於店
址於高雄市新興區○○○路四六九號一樓之「酷酷龍遊藝場」內
，則上訴人如何能與曾暉麟在上開遊藝場內交易毒品？再曾暉麟
於九十八年二月二十七日三時三十一分時，其行動電話之基地位
置尚在高雄市○○區○○路四○六之一號附近，其能否於同日四
時前，到達上開「酷酷龍遊藝場」與上訴人交易毒品，亦非無疑
。原審就此有利於上訴人之證據，未說明不予採信之理由，亦有
判決理由不備之違法。(三)、原審以證人黃國榮前後所述不一，且
與上訴人間之通訊監聽譯文內容亦無上訴人販賣第一級毒品海洛
因之內容，警方亦未當場查獲上訴人與黃國榮有交易毒品之行為
，且無相關證物扣案，因而認公訴人起訴上訴人販賣第一級毒品
海洛因予黃國榮部分之犯罪事實不能證明，維持第一審為上訴人
此部分無罪諭知之判決，駁回檢察官之上訴，然就證人曾暉麟所
述前後不一，且與上訴人間之通訊監聽譯文內容亦無關於販賣毒
品之對話，警方亦無當場查獲上訴人與曾暉麟有交易毒品之行為
，亦無相關證物扣案，竟為上訴人成立犯罪之判決，其判決難謂
無理由矛盾之違誤等語。
惟查：證據之取捨、事實之認定，乃事實審法院職權行使之範圍
，事實審法院經調查證據之結果，本於確信，依自由心證之取捨
證據，苟其取捨，與經驗法則或論理法則無違，即不得任意指為
違法，而據為適法之第三審上訴理由。本件原判決認定上訴人有
原判決事實欄所載之販賣第一級毒品海洛因之犯行，因而維持第
第一審依刑法第五十九條為上訴人酌減其刑後之科刑判決（處有
期徒刑十六年）。係以：證人曾暉麟之證詞、內政部警政署刑事
警察局（下稱刑事警察局）通訊監察摘要譯文表等證據資料，為
綜合之判斷。已詳細敘述其所憑之證據及認定之理由，並就上訴
人否認有販賣第一級毒品之犯行云云，其辯詞不可採之理由，予
以指駁。所為論斷，俱有卷存證據資料可資覆按，從形式上觀察
，並無採證或認定事實違背經驗法則或論理法則，或其他違背法
令之情形。另查：(一)、證人曾暉麟關於有無向上訴人購買第一級
毒品海洛因之陳述，雖有前後不一之情形，惟原審既本於調查所
得之心證，採信證人曾暉麟於偵查中及第一審時所為上訴人不利
之證詞，認定上訴人確有販賣第一級毒品海洛因予曾暉麟，並定
其取捨，而於判決理由乙、壹、一、(二)、2.詳予說明證人曾暉麟
嗣後翻異前證，其證詞不可採之理由，此係事實審法院採證認事
之職權行使，難認有何判決不適用法則違誤。同理，原審認公訴
人起訴上訴人販賣第一級毒品予黃國榮部分，依公訴人所提出之
證據，或其指出證明之方法，尚未能使原審之心證達到確信其為
真實之程度，仍有合理懷疑之存在，認為不能證明上訴人此部分
犯罪，因而維持第一審此部分為上訴人無罪之判決，駁回檢察官
之上訴，亦屬原審採證認事之職權行使，與本案犯罪事實既不相
同，所使用之證據資料亦有差異，自不容上訴人任意指摘。(二)、
被告或共犯之自白固不得作為認定犯罪之唯一證據，而須以補強
證據證明其確與事實相符，然茲所謂之補強證據，並非以證明犯
罪構成要件之全部事實為必要，倘其得以佐證自白之犯罪非屬虛
構，能予保障所自白事實之真實性，即已充分。又得據以佐證者
，雖非直接可以推斷該被告之實施犯罪，但以此項證據與被告之
自白為綜合判斷，若足以認定犯罪事實者，仍不得謂其非屬補強
證據。本件原審依據對向共犯曾暉麟於第一審中證述：其於九十
八年三月二十七日三時二十八分十六秒以行動電話門號0000
000000撥打上訴人之行動電話門號0000000000
，其中通話內容所提及之「一張」是指「要買一千元海洛因」等
語，及於偵查中結證：其於前揭時間，以上開行動電話與上訴人
聯絡購買「一張」即一千元之海洛因後，即於同日四時許，在高
雄市○○路「酷酷龍遊藝場」向上訴人買得一千元海洛因等語，
佐以其與上訴人間之刑事警察局通訊監察摘要譯文，作為補強證
據，認上開補強證據已足以佐證曾暉麟自白之真實性，因而認定
上訴人成立犯罪，所為論斷，核無違反經驗法則、論理法則，亦
無任意推定犯罪事實、違背證據法則、判決理由不備或調查未盡
之違誤。縱原判決所引之通訊監察摘要譯文內容，未見論及交易
毒品數量、地點之對話，然原審依據曾暉麟之證詞與通訊監察摘
要譯文內容，綜合判斷，認定彼此間確具有關連性，自不能指為
違法。上訴意旨係就同一證據資料，持憑己見而為不同之評價，
且重為事實之爭執，自非上訴第三審之適法理由。(三)、上訴意旨
雖援引卷附之電話通聯紀錄資料，指稱上訴人於九十八年二月二
十七日三時二十八分十六秒與曾暉麟通話時，其人係於高雄市三
民區○○○路二一五號附近，並未於高雄市新興區○○○路四六
九號一樓之「酷酷龍遊藝場」內，則其如何能與曾暉麟在上開遊
藝場內為毒品交易云云，然原判決認定上訴人與曾暉麟毒品交易
之時間為該日凌晨四時許，並非同日三時二十八分十六秒，此部
分上訴意旨，顯非依據卷內資料及判決內容執為指摘。又原審雖
對於證人曾暉麟於九十八年二月二十七日三時三十一分時，其人
於高雄市○○區○○路四○六之一號附近，其是能否於同日四時
前，到達上開「酷酷龍遊藝場」與上訴人交易毒品等情，未於判
決理由內予以說明，惟上開所指之時間、地點，既無時空上無法
到達之絕對不能，縱原判決理由未予交待，略有微疵，然並不影
響本案之情節及判決之結果，上訴意旨執以指摘原判決違法，不
得據為適法之第三審上訴理由。綜上，本件上訴核與法律規定得
為第三審上訴理由之違法情形，不相適合。其此部分上訴不合法
律上之程式，應予駁回。
二、轉讓第一級毒品部分：
第三審上訴書狀，應敘述上訴之理由，其未敘述者，得於提起上
訴後十日內補提理由書於原審法院，已逾上述期間，而於第三審
法院未判決前仍未提出上訴理由書狀者，第三審法院應以判決駁
回之，刑事訴訟法第三百八十二條第一項、第三百九十五條後段
規定甚明。上訴人不服原判決論處共同轉讓第一級毒品海洛因部
分，於九十九年十一月五日提起上訴，並於同年月十五日補具刑
事上訴理由狀，惟對上開部分未敘述理由，迄今逾期已久，於本
院未判決前仍未提出，依上開規定，此部分上訴自非合法，應予
駁回。
據上論結，應依刑事訴訟法第三百九十五條，判決如主文。
中    華    民    國  一○○  年    一    月   二十   日
                      最高法院刑事第三庭
                          審判長法官  陳  正  庸  
                                法官  林  秀  夫  
                                法官  林  瑞  斌  
                                法官  謝  靜  恒  
                                法官  郭  毓  洲  
本件正本證明與原本無異
                                      書  記  官  
中    華    民    國  一○○  年    一    月  二十七  日
                                                       s